臺灣雲林地方法院刑事判決
111年度金訴字第137號
公  訴  人  臺灣雲林地方檢察署檢察官
被      告  黃琮意



                    居陸軍裝甲第000旅聯合兵種第0營戰車第0連，高雄阿蓮○○00000○○○
上列被告因違反洗錢防制法案件，經檢察官提起公訴（111年度
軍偵字第19號、第22號），被告於準備程序中就被訴事實為有罪
之陳述，經告知簡式審判程序之旨，並聽取公訴人及被告之意見
後，本院裁定改依簡式審判程序審理，判決如下：
    主      文
黃琮意犯三人以上共同以網際網路對公眾散布而犯詐欺取財罪，
處有期徒刑壹年貳月；又犯三人以上共同以網際網路對公眾散布
而犯詐欺取財罪，處有期徒刑壹年壹月。應執行有期徒刑壹年陸
月。緩刑肆年。
    事實及理由
一、犯罪事實：
  ㈠黃琮意基於參與犯罪組織之犯意，於民國110年9月間某日，
    在不詳地點，透過社群軟體Instagram（下簡稱IG），結識
    真實姓名、年籍不詳綽號「王曉紅」、LINE暱稱「陳菲菲」
    之人，即隨便聽信該人介紹，而加入「陳菲菲」所屬之三人
    以上、以實施詐術為手段、具有持續性或牟利性之結構性詐
    欺集團組織（下稱本案詐欺集團）擔任車手。
  ㈡黃琮意加入本案詐欺集團及該詐欺集團所稱之投資網站IDG後
    ，即與「陳菲菲」、上開詐欺集團成員，基於三人以上共同
    以網際網路詐欺取財及洗錢之犯意聯絡，由其於110年10月
    間，透過手機連結上網後，以LINE提供其前向中國信託商業
    銀行申辦之帳號000-000000000000號帳戶（下簡稱本案中信
    銀帳戶）帳號資料予「陳菲菲」使用。嗣其所屬詐騙集團即
    先於110年10月間，以LINE暱稱「coco」、「5號客服專線」
    與蕭奕誠聯絡，以投資IDG網站為由，使蕭奕誠陷於錯誤，
    而於110年10月29日14時27分許，匯款新臺幣（下同）5千元
    至本案中信銀帳戶。再於110年11月間，以LINE暱稱「5號客
    服專線」、「8號客服專線」與蕭又誌聯絡，以投資IDG網站
    為由，使蕭又誌陷於錯誤，而於110年11月5日1時59分許，
    以其郵局帳號匯款1千元至本案中信銀帳戶，再於同年月9日
    14時24分許，以其妻任世容之郵局帳號匯款1萬元至本案中
    信銀帳戶，均遭黃琮意依「陳菲菲」之指示，匯入其他指定
    帳戶，以此方式掩飾、隱匿該等詐欺所得款項之來源及去向
    。嗣因蕭奕誠、蕭又誌事後察覺遭騙，報警處理，始循線查
    悉上情。
二、證據能力：
　㈠按組織犯罪防制條例第12條第1項中段規定：「證人之筆錄，
    以在檢察官或法官面前作成，並經踐行刑事訴訟法所定訊問
    證人之程序者為限，始得採為證據。」係以立法排除被告以
    外之人於警詢或調查中所為之陳述，得適用刑事訴訟法第15
    9條之2、第159條之3及第159條之5之規定，是證人於警詢時
    之陳述及檢察官面前未經具結之陳述，於違反組織犯罪防制
    條例案件，即絕對不具有證據能力，自不得採為判決基礎。
    本件關於證人蕭奕誠、蕭又誌之警詢筆錄，及證人蕭又誌在
    檢察官面前未經具結之陳述，既非在檢察官或法官面前作成
    ，或未經踐行刑事訴訟法所定訊問證人之程序，依上開規定
    ，均不得採為被告犯組織犯罪防制條例罪名之證據，是本判
    決所引用證人之警詢筆錄及偵訊筆錄，僅於認定被告犯加重
    詐欺、洗錢罪部分具有證據能力，先予指明。
  ㈡除上述以外，本件認定犯罪事實所引用之證據，皆無證據證
    明係公務員違背法定程序所取得，又檢察官、被告於本院審
    理時均同意作為證據，並經本院審酌該等證據製作時之情況
    ，尚無顯不可信與不得作為證據之情形，亦無違法不當與證
    明力明顯過低之瑕疵，且與待證事實具有關聯性，認為以之
    作為證據應屬適當，依刑事訴訟法第158條之4反面解釋及第
    159條之5規定，認均有證據能力。　　　 　　
三、證據名稱：
  ㈠被告黃琮意之自白。
  ㈡證人即告訴人蕭奕誠、蕭又誌於警詢之陳述或偵訊時之指訴
    。
　㈢書證部分：
　　⒈蕭奕誠遭詐騙部分：
      ⑴內政部警政署反詐騙諮詢專線紀錄表、新北市政府警察
        局中和分局景安派出所受理詐騙帳戶通報警示簡便格式
        表、受（處）理案件證明單各1份。
      ⑵匯款紀錄翻拍照片1張。
      ⑶LINE對話紀錄翻拍照片45張。
    ⒉蕭又誌遭詐騙部分：
      ⑴內政部警政署反詐騙諮詢專線紀錄表、台南市政府警察
        局第六分局大林派出所受理詐騙帳戶通報警示簡便格式
        表、金融機構聯防機制通報單各1份。
      ⑵匯款紀錄翻拍照片2張。
      ⑶LINE對話紀錄翻拍照片2張。
      ⑷中華郵政股份有限公司111年5月6日儲字第1110137714號
        函檢附之告訴人蕭又誌、任世容帳戶開戶資料各1份。
   ⒊黃琮意中國信託商業銀行帳戶開戶基本資料、歷史交易明細
     表各1份。
　 ⒋黃琮意與「王曉紅」、「陳菲菲」之LINE對話紀錄畫面14張
     。
   ⒌內政部警政署反詐騙諮詢專線紀錄表、雲林縣警察局虎尾分
     局元長分駐所受理各類案件紀錄表、受（處）理案件證明
     單各1份。
四、論罪科刑之理由：
　㈠被告本案所犯罪名：
　　核被告就犯罪事實欄有關蕭奕誠部分之所為，係犯組織犯罪
    防制條例第3條第l項後段之參與犯罪組織罪、刑法第339條
    之4第1項第2、3款之三人以上共同以網際網路對公眾散布而
    犯詐欺取財罪及洗錢防制法第14條第1項之一般洗錢罪；就
    有關蕭又誌部分，係犯刑法第339條之4第1項第2、3款之三
    人以上共同以網際網路對公眾散布而犯詐欺取財罪及洗錢防
    制法第14條第1項之一般洗錢罪。另起訴書雖僅載明被告涉
    犯刑法第339條第1項之詐欺取財、洗錢防制法第14條第1項
    之洗錢等罪嫌，惟上開組織犯罪防制條例第3條第l項後段之
    參與犯罪組織罪，與業經起訴之詐欺取財罪犯行間，有想像
    競合犯之裁判上一罪關係，而刑法第339條之4第1項第2、3
    款之三人以上共同以網際網路對公眾散布而犯詐欺取財罪部
    分，業經公訴人當庭更正如上，並均經本院告知上開所犯罪
    名，無礙被告訴訟防禦權之行使，本院自得併予審理，附此
    敘明。
　㈡共犯關係：
　　被告與「王曉紅」、「陳菲菲」及其他詐欺集團成員間，就
    上開加重詐欺取財、洗錢犯行，有犯意聯絡及行為分擔，為
    共同正犯。　
　㈢罪數：
　　⒈接續犯：
　　　詐欺取財罪係為保護個人之財產法益而設，行為人罪數之
      計算，應依遭受詐欺之被害人人數計算。復衡以受詐騙之
      人未必僅有一次匯款紀錄，而在同一次遭受詐騙過程中，
      亦有單一被害人將一個或多個帳戶內之款項，分散轉帳匯
      款入詐欺正犯指示之多個帳戶，或先後一日、多日一再匯
      款至同一帳戶者，故而若以被告提款日期、次數，或所提
      領帳戶之匯款轉入次數，作為評價詐欺取財既遂犯行之罪
      數，恐嫌失當。查告訴人蕭又誌被詐騙後，雖然前後有2
      次匯款，但均係被告及其共犯為達到對告訴人蕭又誌詐欺
      取財之單一目的，而侵害同一被害人之同一財產法益，各
      行為之獨立性均極為薄弱，難以強行分開，依一般社會健
      全觀念，應就針對同一被害人遭詐騙款項之多次指示行為
      ，均視為數個舉動之接續施行，合為包括之一行為予以評
      價，應論以接續犯之單純一罪。
    ⒉想像競合犯：
　　　被告就犯罪事實欄有關蕭奕誠部分之所為，係以一行為同
      時觸犯組織犯罪防制條例第3條第l項後段之參與犯罪組織
      罪、刑法第339條之4第1項第2、3款之三人以上共同以網
      際網路對公眾散布而犯詐欺取財罪及洗錢防制法第14條第
      1項之一般洗錢等罪，為想像競合犯，應依刑法第55條前
      段之規定，從重之刑法第339條之4第1項第2、3款之三人
      以上共同以網際網路對公眾散布而犯詐欺取財罪處斷；就
      有關蕭又誌部分之所為，係以一行為同時觸犯刑法第339
      條之4第1項第2、3款之三人以上共同以網際網路對公眾散
      布而犯詐欺取財罪及洗錢防制法第14條第1項之一般洗錢
      等罪，為想像競合犯，應依刑法第55條前段之規定，從重
      之刑法第339條之4第1項第2、3款之三人以上共同以網際
      網路對公眾散布而犯詐欺取財罪處斷。
    ⒊數罪併罰：
　　　被告所犯上開2罪，犯罪時間、地點均相異，且被害人亦
      非相同，犯意各別，行為互殊，應分論併罰。
　㈣組織犯罪防制條例第8條第1項後段規定：「犯第3條之罪，偵
    查及審判中均自白者，減輕其刑。」洗錢防制法第16條第2
    項規定：「犯前2條之罪，在偵查或審判中自白者，減輕其
    刑。」而所謂「自白」，係指對自己之犯罪事實全部或主要
    部分為肯定供述之意，亦即祇須自白內容，具備基本犯罪構
    成要件之事實，即足當之。縱行為人對其犯罪行為所成立之
    罪名有所主張或爭執，此應屬其訴訟上防禦權或辯護權行使
    之範疇，並不影響其已對犯罪事實自白之認定（最高法院10
    9年度台上字第81號、110年度台上字第3046號判決意旨參照
    ）。又想像競合犯之處斷刑，本質上係「刑之合併」。其所
    謂從一重處斷，乃將想像競合犯組成之評價上數罪，合併為
    科刑一罪，其所對應之刑罰，亦合併其評價上數罪之數法定
    刑，而為一個處斷刑。易言之，想像競合犯侵害數法益者皆
    成立犯罪，論罪時必須輕、重罪併舉論述，同時宣告所犯各
    罪名，包括各罪有無加重、減免其刑之情形，亦應說明論列
    ，量刑時併衡酌輕罪部分量刑事由，評價始為充足，然後依
    刑法第55條前段規定「從一重處斷」，非謂對於其餘各罪可
    置而不論。因此，法院決定處斷刑時，雖以其中最重罪名之
    法定刑，做為裁量之準據，惟於裁量其輕重時，仍應將輕罪
    合併評價在內（最高法院108年度台上字第4405、4408號判
    決意旨參照）。被告所犯參與犯罪組織罪及洗錢罪，固分別
    符合組織犯罪防制條例第8條第1項後段、洗錢防制法第16條
    第2項之減刑要件，惟因其所為參與犯罪組織、洗錢犯行，
    分別與其所犯三人以上共同以網際網路對公眾散布而犯詐欺
    取財罪成立想像競合犯，分別從重以三人以上共同以網際網
    路對公眾散布而犯詐欺取財罪處斷，被告所犯參與犯罪組織
    罪、洗錢罪皆屬想像競合犯其中之輕罪，揆諸前揭說明，應
    於量刑時依刑法第57條規定一併衡酌此等減輕其刑之事由，
    評價始為充足。
　㈤爰以行為人之責任為基礎，審酌被告年輕力壯，竟不思循正
    當途徑獲取所需，貪圖不法利益，加入本案詐欺集團參與詐
    欺取財、洗錢犯行，使告訴人蕭奕誠、蕭又誌受有財產損害
    ，並使偵查機關難以追查犯罪所得之去向。惟念被告犯後坦
    承犯行，就告訴人蕭又誌部分，已成立和解並賠償告訴人蕭
    又誌之損害，且取得告訴人蕭又誌之諒解，告訴人蕭又誌並
    到庭表示願意給被告緩刑之機會。至於告訴人蕭奕誠部分，
    被告亦表達願和解之意，惟苦於無從聯繫上告訴人蕭奕誠，
    致無法達成和解。兼衡被告犯罪之動機、目的、手段、素行
    及自陳二專畢業之教育程度、目前還在當兵，月入4萬7千元
    左右，未婚，家裡有父母親及弟妹之家庭生活狀況等一切情
    狀，分別量處如主文所示之刑，並定其應執行之刑。　
　㈥被告未曾受有期徒刑以上刑之宣告，有臺灣高等法院被告前
    案紀錄表在卷可佐，審酌被告為本件犯行時，年方26歲，思
    慮淺薄，因一時失慮，致罹刑章，惟犯後終能坦承犯行，且
    與告訴人蕭又誌達成和解，並取得其諒解，並有意與告訴人
    蕭奕誠和解，惟無從與蕭奕誠取得聯繫，堪認被告確有悔意
    ，是本院認被告經此偵、審程序及刑之宣告，當知所警惕，
    因認對其所宣告之刑，以暫不執行為適當，爰併予宣告緩刑
    4年，以啟自新。
五、沒收部分：
    依卷內證據無從認定被告有因本案犯罪而獲得報酬，復無其
    他積極證據足資證明被告有獲取犯罪所得，依法自無從予以
    諭知沒收及追徵其價額。
六、應適用之法律（僅引程序法）：
　　刑事訴訟法第273條之1第1項、第299條第1項前段、第310條
    之2、第454條。
本案經檢察官莊珂惠提起公訴，檢察官陳淑香到庭執行職務。
中　　華　　民　　國　　111 　年　　8 　　月　　24　　日
                      刑事第三庭    法  官  許佩如
以上正本證明與原本無異。
如不服本判決應於收受判決後20日內向本院提出上訴書狀，並應
敘述具體理由；其未敘述上訴理由者，應於上訴期間屆滿後20 
日內向本院補提理由書（均須按他造當事人之人數附繕本）。「
切勿逕送上級法院」。
告訴人或被害人如對於本判決不服者，應具備理由請求檢察官上
訴，其上訴期間之計算係以檢察官收受判決正本之日期為準。
                                    書記官　廖千慧
中　　華　　民　　國　　111 　年　　8 　　月　　24　　日
附錄本案所犯法條全文：　　
（組織犯罪防制條例第3條）
發起、主持、操縱或指揮犯罪組織者，處3年以上10年以下有期
徒刑，得併科新臺幣1億元以下罰金；參與者，處6月以上5年以
下有期徒刑，得併科新臺幣1千萬元以下罰金。但參與情節輕微
者，得減輕或免除其刑。
具公務員或經選舉產生之公職人員之身分，犯前項之罪者，加重
其刑至二分之一。
犯第1項之罪者，應於刑之執行前，令入勞動場所，強制工作，
其期間為3年。
前項之強制工作，準用刑法第90條第2項但書、第3項及第98條第
2項、第3項規定。
以言語、舉動、文字或其他方法，明示或暗示其為犯罪組織之成
員，或與犯罪組織或其成員有關聯，而要求他人為下列行為之一
者，處3年以下有期徒刑，得併科新臺幣3百萬元以下罰金：
一、出售財產、商業組織之出資或股份或放棄經營權。
二、配合辦理都市更新重建之處理程序。
三、購買商品或支付勞務報酬。
四、履行債務或接受債務協商之內容。
前項犯罪組織，不以現存者為必要。
以第5項之行為，使人行無義務之事或妨害其行使權利者，亦同
。
第5項、第7項之未遂犯罰之。
（中華民國刑法第339條之4）
犯第339條詐欺罪而有下列情形之一者，處1年以上7年以下有期
徒刑，得併科1百萬元以下罰金：
一、冒用政府機關或公務員名義犯之。
二、三人以上共同犯之。
三、以廣播電視、電子通訊、網際網路或其他媒體等傳播工具，
    對公眾散布而犯之。
前項之未遂犯罰之。
（洗錢防制法第14條）
有第二條各款所列洗錢行為者，處7年以下有期徒刑，併科新臺
幣5百萬元以下罰金。
前項之未遂犯罰之。
前二項情形，不得科以超過其特定犯罪所定最重本刑之刑。